【裁判字號】    97,訴,1630
【裁判日期】    980218
【裁判案由】    妨害兵役
【裁判全文】
臺灣屏東地方法院刑事判決              97年度訴字第1630號
公  訴  人  臺灣屏東地方法院檢察署檢察官
被      告  甲○○
上列被告因妨害兵役案件，經檢察官提起公訴（96年度偵緝字第
440 號），被告於本院準備程序就被訴事實為有罪之陳述，經合
議庭裁定由受命法官獨任進行簡式審判程序，並判決如下：
    主  文
甲○○犯妨害兵役治罪條例第三條第五款之妨害役男徵兵處理罪
，累犯，處有期徒刑柒月，減為有期徒刑月又拾伍日，如易科
罰金，以新臺幣壹仟元折算壹日。
    事  實
一、甲○○前因2 次違反妨害兵役治罪條例案件，經本院以91年
    度訴緝字第1 號判決分別處有期徒刑3 月、3 月，定應執行
    刑為有期徒刑5 月確定，於民國92年6 月5 日執行完畢；又
    因違反妨害兵役治罪條例，經本院以93年度簡字第1112號判
    決處有期徒刑6 月確定，於95年11月15日執行完畢。詎仍不
    知悔改，明知其係64年5 月23日出生，自83年1 月1 日起，
    已屬役齡男子，本應依規定接受徵兵處理，竟意圖避免徵兵
    處理，而於96年1 月4 日前之不詳時間自其原設籍於屏東縣
    萬丹鄉社上村土庫厝41之19號（於97年6 月16日門牌整編後
    為屏東縣萬丹鄉○○村○○路○ 段589 號）之住所遷出，嗣
    至臺南縣永康市○○街254 號居住後，無故不依規定申報居
    住處所，且未與家人聯絡，致屏東縣政府於96年1 月4 日以
    屏府民役字第0950256929號所發，指定甲○○應於96年1 月
    24日7 時30分至萬丹警察分駐所報到，前往高雄市左營區海
    軍新兵訓練中心之「第B611梯次」海軍艦艇兵常備兵徵集令
    由其母謝林玉琴代為簽收後無法轉達於其本人，而未能辦理
    徵兵處理。
二、案經屏東縣政府函請臺灣屏東地方法院檢察署檢察官偵查起
    訴。
    理  由
一、按簡式審判程式之證據調查，不受刑事訴訟法第159 條第1
    項所定：「被告以外之人於審判外之言詞或書面陳述，不得
    作為證據。」之限制，此見同法第273 條之2 亦規定甚明。
    是本件證人謝林玉琴於警詢時之陳述，雖屬被告以外之人於
    審判外所為之陳述，然依照前開法律規定，亦得作為證據，
    先予敘明。
二、上開犯罪事實，業據被告甲○○坦承不諱，核與證人謝林玉
    琴於警詢時之證述相符（見屏檢96年度他字第384 號卷第16
    至17頁左面），另有法務部戶役政連結作業系統列印資料1
    份（見同卷第11頁）、屏東縣政府96年2 月15日屏府民役字
    第0960031731號函附屏東縣萬丹鄉妨害兵役案件調查表、屏
    東縣96年第B611梯次海軍艦艇兵常備兵徵集令各1 份（見同
    卷第1 至4 頁）、本院91年度訴緝字第1 號刑事判決裁判書
    查詢列印資料、臺灣屏東地方法院檢察署93年度偵緝字第20
    5 號聲請簡易判決處刑書查詢系統列印資料、本院93年度簡
    字第1112號刑事判決裁判書查詢列印資料各1 份（見同卷第
    47至52頁）附卷可稽，俱徵被告前揭不利於己之自白與事實
    相符，其犯行堪予認定，應依法論科。
三、按男子年滿18歲之翌年1 月1 日起役，至屆滿36歲之年12月
    31日除役，稱為役齡男子，兵役法第3 條第1 項前段定有明
    文。另按妨害兵役治罪條例第3 條第5 款關於役齡男子意圖
    避免徵兵處理，居住處所遷移，無故不申報，致未能接受徵
    兵處理之罪，以該徵集令無法送達為必要，是其犯罪時自以
    該徵集令無法送達時為準（最高法院97年度臺非字第295 號
    判決參照）。核被告所為，係犯妨害兵役治罪條例第3 條第
    5 款之妨害役男徵兵處理罪。被告有如犯罪事實項下所載之
    前科紀錄，有臺灣高等法院被告前案紀錄表1 份附卷可稽，
    其於徒刑執行完畢後5 年內，故意再犯本案有期徒刑以上之
    罪，為累犯，應依刑法第47條第1 項規定，加重其刑。爰審
    酌被告曾有2 次與本案相似之妨害兵役前科，素行不良，詎
    仍無故未依規定申報住所遷移，致常備兵徵集令無法送達，
    妨害國家徵兵之順暢及兵役之有效管理，所為非是，惟犯後
    能坦承犯行，態度尚佳，兼衡其生活狀況、智識程度等一切
    情狀，量處如主文所示之刑，以資懲儆。又被告本件犯罪時
    間係在96年4 月24日之前，所犯非屬中華民國96年罪犯減刑
    條例第3 條所列之罪，而被告係於96年8 月29日經臺灣屏東
    地方法院檢察署發布通緝、於96年10月10日緝獲，有該署通
    緝書及撤銷通緝書各1 紙在卷可佐（見屏檢96年度偵字第46
    87號卷第6 頁、96年度偵緝字第440 號卷第21頁），無該條
    例第5 條所定不得減刑之情形，爰依同條例第2 條第1 項第
    3 款減其宣告刑二分之一，併諭知易科罰金之折算標準。
據上論斷，應依刑事訴訟法第273 條之1 第1 項、第299 條第1
項前段，妨害兵役治罪條例第3 條第5 款，刑法第11條前段、第
47條第1 項、第41條第1 項前段，中華民國96年罪犯減刑條例第
2 條第1 項第3 款、第7 條、第9 條，判決如主文。
本案經檢察官劉文賓到庭執行職務。
中    華    民    國    98    年    2     月    18    日
                  刑事第三庭  法  官  李珮妤
以上正本證明與原本無異。
如不服本判決應於收受判決後10日內向本院提出上訴書狀，並應
敘述具體理由；其未敘述上訴理由者，應於上訴期間屆滿後20日
內向本院補提理由書（均須按他造當事人之人數附繕本）「切勿
逕送上級法院」。
中    華    民    國    98    年    2     月    18    日
                              書記官  劉淑蓉
附錄本案論罪科刑法條：
妨害兵役治罪條例第3條第5款
役齡男子意圖避免徵兵處理，而有下列行為之一者，處5 年以下
有期徒刑：
五、居住處所遷移，無故不申報，致未能接受徵兵處理者。


司法院資訊處製作；財團法人民間司法改革基金會備份。
